臺灣高等法院臺中分院刑事判決　　　　　民國九十四年度上訴字第四號
　　上　訴　人　臺灣苗栗地方法院檢察署檢察官
　　上　訴　人
　　即　被　告　丁○○
右上訴人等因被告偽造有價證券案件，不服臺灣苗栗地方法院中華民國九十三年十一
月十七日第一審判決（民國九十三年度訴字第二一一號，起訴案號：臺灣苗栗地方法
院檢察署民國九十三年度偵緝字第五九號），提起上訴，本院判決如左：
　　主      文
原判決撤銷。
丁○○共同連續意圖供行使之用，而偽造有價證券，處有期徒刑年陸月。
華南商業銀行苗栗分行、發票人甲○○、帳號000000000號之支票貳紙（票
號ＢＣ0000000號、ＢＣ0000000號），出租人丙○○、承租人乙○○
之房屋租賃契約書貳份上偽造之「乙○○」署押（含簽名及指印共陸枚）及「甲○○
」署押（含簽名及指印共肆枚）共拾枚，全家樂傢俱行八十九年五月二十四日出貨單
上「胡」之署押壹枚，變造之乙○○汽車駕駛執照上壬○○之相片壹張，均沒收。
　　事      實
一、丁○○與壬○○（另案通緝由原審審理中）共同基於行使變造特種文書之犯意及
    行使偽造文書及偽造有價證券之概括犯意之聯絡，由壬○○提供其相片予姓名年
    籍不詳之成年人，由該人於不詳時間、地點換貼壬○○之相片於乙○○遺失之汽
    車駕駛執照上變造完成後，再交還予壬○○；並推由壬○○於不詳時間、地點，
    向姓名年籍不詳之成年人購買偽造之華南商業銀行苗栗分行、帳號000000
    000號（起訴書誤載為000000000號）、發票人欄上已蓋「甲○○」
    印章之空白支票多張。嗣於民國（下同）八十九年五月二十四日某時，壬○○持
    前述變造之乙○○駕駛執照影本一份，以「乙○○」之名義向丙○○承租苗栗縣
    公館鄉玉谷村五鄰向陽六十五號房屋，並由丁○○以「甲○○」名義擔任連帶保
    證人，分別偽簽乙○○、甲○○姓名及按捺指印，而偽造房屋租賃契約書一式二
    份，並持交與屋主丙○○執一份，分別足以生損害於乙○○、甲○○、丙○○及
    道路交通主管機關對汽車駕駛執照核發管理之正確性。丁○○、壬○○又共同基
    於意圖為自己不法之所有之概括犯意聯絡，先於同年月二十四日十時許，同至苗
    栗縣公館鄉○○村○○街四十五號戊○○經營之全家樂傢俱行，以「甲○○」名
    義向業務員劉月英訂購辦公桌二張、辦公椅二張、半牛皮沙發一組、茶几一組、
    床罩二套，總價新台幣（下同）六萬六千元，丁○○當場支付一千元做為訂金；
    又於同年月二十五日十六時許，由丁○○駕車載壬○○至苗栗市○○路一二一四
    號己○○經營之晟聲電器行，推由壬○○出面訂購電視、電冰箱及冷氣機各一台
    ，總價共九萬二千元，並分囑店家將上開訂購之物品載往上址租屋處。於同年月
    二十六日、二十七日十七時三十分許，戊○○之送貨員彭道君與己○○分別各將
    上開訂購之物品運至上址租屋處時，丁○○於全家樂傢俱行出貨單上偽簽「胡」
    字表示收訖，再由壬○○先後於前述購得之業已偽造發票人為「甲○○」之票號
    ＢＣ0000000號支票上，填寫票面金額為六萬五千元、發票日期八十九年
    五月三十日，及於票號ＢＣ0000000號支票上，填寫票面金額為九萬二千
    元、發票日期八十九年五月二十七日，偽造完成後，分別交予彭道君及己○○收
    執而行使之，使渠等陷於錯誤而將運送之物品交付，以連續詐得上開貨品。之後
    經戊○○、己○○提示上開支票未獲兌現，再至公館鄉玉谷村五鄰向陽六十五號
    處察看，發現人去樓空，始知受騙而報警處理。經警將上開房屋租賃契約書所留
    之指印送驗比對，查知署名「甲○○」者所按捺之指印實係丁○○所為，而循線
　　查獲上情。
二、案經戊○○、己○○訴由苗栗縣警察局苗栗分局報請臺灣苗栗地方法院檢察署檢
    察官偵查起訴。
    理  　　由
一、訊據上訴人即被告丁○○（下稱被告）坦承於右揭時間、地點有行使偽造、變造
    文書及詐欺取財等犯行，而矢口否認有偽造有價證券之犯行，辯稱：「甲○○」
    名義之支票來源伊不知道，依以前之經驗判斷是壬○○買來的，送貨當時並不知
    道壬○○如何給付貨款，伊並無簽發支票之行為，亦不知壬○○何時將支票交予
    他人云云。
二、經查：
　(一)被告與壬○○分別冒名「甲○○」、「乙○○」，持變造之乙○○汽車駕駛執照
    ，簽具房屋租賃契約書，向被害人丙○○承租房屋，並向被害人戊○○與己○○
    詐騙財物等之行使偽造、變造文書及詐欺取財之事實，均經被告坦承在卷，核與
    被害人丙○○、戊○○、己○○、乙○○及證人彭道君、劉月英指證相符，並有
    房屋租賃契約書一份、換貼壬○○相片之乙○○汽車駕駛執照一張、內政部警政
    署刑事警察局鑑定書一份等附卷可佐，其此部分之自白顯與事實相合，可信為真
    實。
　(二)被害人甲○○於警詢、偵查中已證述其不曾至華南商業銀行開立帳戶，其身分證
    曾遺失，且本案系爭二紙支票上發票人欄之印章並非其所有等語（見九十年度偵
    緝字第一六一號卷第十八、十九頁及第一九八頁背面）明確，是本案系爭原發票
    人欄蓋有「甲○○」印文之空白支票二紙係由姓名年籍不詳之人所偽造，殆無疑
    義。辯護人辯護意旨雖稱，該支票所屬華南銀行苗栗分行帳戶係甲○○委託辛○○所開設，且該二張支票係存款不足退票，非偽造所致，故被告使用此二張支票
    ，應在甲○○同意或授權範圍，不構成偽造有價證券罪之情，惟甲○○於警訊、
    偵查已證述其未開設該支票帳戶（如上述），辛○○於警訊、偵查亦否認有於八
    十九年八、九月間，幫甲○○持其印章、身分證至銀行申設支票帳戶情事，亦否
    認與被告及壬○○相識，況若甲○○有委託辛○○至華南銀行苗栗分行辦理申領
    支票手續屬實，既在八十九年八、九月間，亦在被告使用該二張支票之時間八十
    九年五月二十七日之後，則被告及壬○○或不詳姓名之人，顯無經甲○○設帳戶
    領支票授權或同意簽發本件二張支票之可能甚明，是辯護意旨所指，不足為被告
    有利之認定。
　(三)被告丁○○於偵查中業明白供稱：甲○○之支票係壬○○買來的，壬○○有開票
    及交付支票之行為，支票買來時是空白的，印章蓋好了（見九十三年度偵緝第五
    十九號卷第三十七、四十二頁）等語；復於原審審理檢察官聲請羈押時坦承：「
    （問：本案？）我們開立空頭支票給他人，後來請人搬家具，．．．，我可獲取
    工資，一星期一萬元，除了騙家俱尚有家電及電腦」（見原審九十三年度聲羈字
    第九十九號卷第四頁）等語綦詳；是被告既知悉系爭支票係經購得，且為空頭支
    票，足證其明知系爭原發票人欄蓋有「甲○○」印文之空白支票為偽造無疑。且
    被告先後於偵查中、原審審理時均自承：買家俱、電器沒有付錢，是開支票（見
    九十年度偵緝字第一六一號卷第一八八頁）；其知悉壬○○之詐騙手法，本案壬○○之租屋及購買家具等物是騙人的，且自八十七年八月起至八十八年六月間，
    伊都與壬○○等以人頭支票詐騙他人財物，並經判刑確定等情不諱。而觀之附卷
    之本院八十九年度上訴字第一三八號刑事判決內容，被告與壬○○等人自八十七
    年八月起至八十八年六月間止，係以冒名共同向商家訂購貨品，再以偽造之支票
    給付貨款，並持偽造之證件承租房屋做為詐騙商家送貨地點之方式，詐得財物多
    達二十餘起；其等犯罪手法與本案如出一轍，是被告對於共犯壬○○以偽造支票
    給付貨款之一貫犯罪方法，自知之甚稔。況被告於彭道君與己○○送貨至公館鄉
    向陽六十五號租屋處時均在場，並於全家樂傢俱行出貨單上簽收「胡」字，此為
    被告所坦認在卷，是被告既在場，亦明知此舉係詐購他人財物，豈有不知壬○○
    係以先前購得之偽造甲○○支票給付貨款之理？故其事後翻異前詞辯稱：不知支
    票來源及壬○○如何支付貨款云云，顯係避重就輕卸責之詞，不足採信。此外，
    復有全家樂傢俱行出貨單一紙、華南商業銀行苗栗分行、發票人為「甲○○」之
    票號ＢＣ0000000號、ＢＣ0000000號支票、退票理由單各二紙（
    以上均為影本）在卷足憑，被告與壬○○此共同偽造有價證券犯行亦足堪認定。
　(四)綜上，本件事證已明確，被告否認偽造有價證券部分犯罪，為避就之詞，不足採
    信，犯行堪以認定。
三、核被告所為，係犯刑法第二百零一條第一項之偽造有價證券罪、第三百三十九條
    第一項之詐欺取財罪、第二百十六條、第二百十二條、第二百十條之行使變造特
    種文書及行使偽造私文書罪。其與壬○○偽造甲○○、乙○○簽名及指印之行為
    為偽造私文書之部份行為；偽造私文書、變造特種文書之低度行為，為行使偽造
    私文書、行使變造特種文書所吸收；行使偽造有價證券之輕度行為為偽造有價證
    券之重度行為所吸收，均不另論罪。其所犯偽造有價證券罪，與壬○○、偽造甲○○為支票發票人之姓名年籍不詳之成年人間；所犯變造特種文書罪，與壬○○
    、變造乙○○汽車駕駛執照之姓名年籍不詳之成年人間；所犯行使變造特種文書
    、行使偽造私文書罪及詐欺取財罪，與壬○○間，均有犯意聯絡及行為分擔，均
    為共同正犯。又被告前後二次偽造有價證券、行使偽造私文書及詐欺取財犯行，
    均時間緊接，方法相同，所犯分別係構成要件相同之罪名，顯均係基於概括犯意
    反覆為之，均為連續犯，應均依刑法第五十六條規定，各以一罪論並加重其刑。
    且其所犯上開數罪間，有方法結果之牽連關係，為牽連犯，應從重之偽造有價證
    券罪論處。至某姓名年籍不詳之成年人換貼壬○○相片於乙○○所有之汽車駕駛
    執照上，係屬「變造」特種文書之行為，故被告、壬○○持之行使係共犯行使變
    造特種文書罪，公訴意旨認係行使「偽造」特許證罪，法律見解有誤；另原起訴
    法條刑法第三百三十九條第二項詐欺得利罪，亦經蒞庭檢察官於原審當庭變更為
    同條第一項之詐欺取財罪，均附此敘明。
四、原審為科刑之判決，固非無見，惟原判決認被告所犯偽造有價證券、行使偽造私
    文書、詐欺取財等罪，均為連續犯，但事實欄未認定被告基於概括犯罪，尚有未
    洽，被告上訴，仍執前詞，否認偽造有價證券犯行，及公訴人上訴，以被告在本
    案發生前，以與本案相同之模式犯罪，經本院以八十九年度上訴字第一三八號判
    處罪刑確定，復犯本案之罪，未坦認全部犯罪，原審量刑尚嫌過輕，惟被告所犯
    本案，係偽造二張支票、詐騙物品二次，計值十五萬七千元，其情節尚非重大，
    是被告及公訴人之上訴，雖均難謂有理由，然原判決既有上述可議之處，應無可
    維持，仍應由本院將原判決撤銷改判。審酌被告素行不佳，貪圖不勞而獲之私利
    ，前已與壬○○等人共犯以偽造之支票詐購財物達二十餘起犯行，並經法院判刑
    確定，竟仍不知悔改，再犯本案，及本次犯行二次、所得財物尚非鉅等一切情狀
    ，並參酌檢察官之求刑，量處如主文第二項所示之刑。偽造之華南商業銀行苗栗
    分行「甲○○」支票二紙，房屋租賃契約書二份上各偽造之乙○○署押（含簽名
    及指印）六枚、甲○○署押（含簽名及指印）四枚，及出貨單上偽造「胡」字之
    署押一枚，雖均未扣案，但無證據證明業已滅失，應分別依同法第二百零五條、
    第二百十九條之規定沒收。變造之乙○○汽車駕駛執照上壬○○之相片一張，為
    共犯壬○○所有，且係被告等供犯罪所用之物，業據被告供述在卷，亦應依同法
    第三十八條第一項第二款規定，併予沒收。
五、據上論斷，應依刑事訴訟法第三百六十九條第一項前段、第三百六十四條、第二
    百九十九條第一項前段，刑法第二十八條、第五十六條、第二百零一條第一項、
    第二百十六條、第二百十條、第二百十二條、第三百三十九條第一項、第五十五
    條、第二百零五條、第二百十九條、第三十八條第一項第二款，罰金罰鍰提高標
    準條例第一條前段，判決如主
    文。
本案經檢察官庚○○到庭執行職務。
中      華      民      國　    九十四     年     三      月    三十　　日
　　　　　　　　　　　　　　　　臺灣高等法院臺中分院刑事第一庭
　　　　　　　　　　　　　　　　　　　審判長法　官　陳　紀　綱
　　　　　　　　　　　　　　　　　　　　　　法  官  蔡　聰　明
　　　　　　　　　　　　　　　　　　　　　　法　官　陳　登　源
右正本證明與原本無異。
如不服本判決應於收受送達後十日內向本院提出上訴書狀，其未敘述上訴之理由者並
得於提起上訴後十日內向本院補提理由書（均須按他造當事人之人數附繕本）。
　　　　　　　　　　　　　　　　　　　　　　書記官　林　明　冬
中      華      民      國　    九十四     年     三      月   三十一 　日
附錄論罪科刑法條：
中華民國刑法第二百零一條：
意圖供行使之用，而偽造、變造公債票、公司股票或其他有價證券者，處三年以上十
年以下有期徒刑，得併科三千元以下罰金。
                        　　　　　　　　　　　　　　　　　　　　　　　　Ｉ
